臺灣橋頭地方法院民事裁定
108年度消債更字第118號
聲請人即債  吳佩璇  
務人                  
代  理  人  林瑋庭  法扶律師
上列當事人因消費者債務清理事件聲請更生，本院裁定如下：
    主  文
聲請人吳佩璇自民國一百零九年二月二十日下午四時起開始更生
程序。
命司法事務官進行本件更生程序。
    理  由
一、聲請意旨略以：聲請人即債務人吳佩璇前向金融機構辦理消
    費借貸、信用卡契約等，致積欠無擔保債務計新臺幣（下同
    ）804,730元，因無法清償債務，乃於民國108年6月間向高
    雄市楠梓區調解委員會申請調解，惟因債權人未到場，而於
    同年6月13日調解不成立，因聲請人有不能清償債務或有不
    能清償之虞，復未經法院裁定開始清算程序或宣告破產，爰
    依法聲請准予裁定更生等語。
二、按「債務人不能清償債務或有不能清償之虞者，得依本條例
    所定更生或清算程序，清理其債務。」消費者債務清理條例
    第3條（下稱消債條例）定有明文。衡以消費者與金融機構
    間債之關係之發生，係依契約自由原則及相互間之信賴為基
    礎，此為社會經濟活動得以維繫及發展之重要支柱，債務人
    經濟窘迫，固不應任其自生自滅，債權人一方之利益，仍不
    能因之摒棄不顧。是債務人於協商程序中，自應本於個人實
    際財產及收支狀況，依最大誠信原則，商討解決方案。如終
    究不能成立協商，於聲請更生或清算時，法院審酌上開條文
    所謂「不能清償或有不能清償之虞」，自宜綜衡債務人全部
    收支、信用及財產狀況，評估是否因負擔債務，而不能維持
    最基本之生活條件；所陳報之各項花費，是否確屬必要性之
    支出；如曾有協商方案，其條件是否已無法兼顧個人生活之
    基本需求等情，為其判斷之準據。
三、經查：
  ㈠聲請人前向金融機構辦理消費借貸、信用卡契約等，致現積
    欠無擔保債務至少804,730元（含資產管理公司債務146,397
    元），因無法清償債務，乃於108年6月間，向高雄市楠梓區
    調解委員會申請調解，但因債權人未到場而於108年6月13日
    調解不成立等情，有債權人清冊、財團法人金融聯合徵信中
    心前置協商專用債權人清冊、信用報告、調解不成立證明書
    等在卷可稽（見本院卷第3至4頁、第7至10頁、第20至21頁
    ），堪認上情屬實。
  ㈡聲請人因罹患癌症，現無業且未有謀生能力，每月僅領有低
    收入戶補助共18,345元，另現勞保投保於職業工會，106、1
    07年度皆未有申報所得，名下僅有難以變價之公同共有房屋
    、土地及無殘值車輛等情，有財產及收入狀況說明書、綜合
    所得稅各類所得資料清單暨國稅局財產歸屬資料清單、勞工
    保險被保險人投保資料表、診斷證明書、領取補助之存摺內
    頁、高雄市楠梓區公所低收入戶證明書等件附卷可稽（見本
    院卷第5至6頁、第22至25頁、第35至37頁、第46頁）。則查
    無聲請人有其他收入來源，佐以聲請人已提出診斷證明書，
    且107年度未有所得紀錄，則聲請人主張收入來源，應全非
    虛罔，是以聲請人每月所領補助18,345元作為核算其現在償
    債能力之基礎，應能反映真實收入狀況。
  ㈢至聲請人個人日常生活必要費用部分，審酌聲請人負債之現
    況，基於社會經濟活動之互賴及誠信，該日常生活所需費用
    ，自應節制開支，不得有超越一般人最低生活標準之享受，
    否則反失衡平，本院依消債條例第64條之2，參酌衛福部社
    會司所公告歷年最低生活費標準，108年度高雄市最低生活
    費標準13,099元之1.2倍為15,719元，則聲請人每月最低生
    活費除有特殊情形並有證據證明者外，自宜以此為度，始得
    認係必要支出。而聲請人稱每月個人必要生活費為21,895元
    ，高於上開標準15,719元甚多，且未釋明其必要性，本院認
    應以上開標準15,719元列計，較為可採。
  ㈣綜上所述，以聲請人現每月領取補助18,345元為其償債能力
    基準，扣除其每月個人必要生活費用15,719元後僅餘2,626
    元，而聲請人目前負債總額804,730元，以上開餘額按月攤
    還結果，約25年餘期間始能清償完畢，堪認聲請人確有不能
    清償債務或有不能清償之虞之情事。從而，聲請人主張已不
    能清償債務，聲請本院准予更生，依所舉事證及本院調查結
    果，即無不合。
四、末按「法院開始更生程序之裁定，應載明其年、月、日、時
    ，並即時發生效力。」、「法院裁定開始更生或清算程序後
    ，得命司法事務官進行更生或清算程序，必要時得選任律師
    、會計師或其他適當之自然人或法人一人為監督人或管理人
    。」消費者債務清理條例第45條第1 項、第16條第1 項分別
    定有明文。本件聲請人其目前收入及財產狀況，不能履行債
    務，依聲請人其目前收入及財產狀況，未償之債務亦屬不能
    清償，有如上述。此外，復查無聲請人有消費者債務清理條
    例第46條各款所定駁回更生聲請等事由，從而，聲請人聲請
    更生，洵屬有據，應予准許，爰命司法事務官進行本件更生
    程序。
五、依消費者債務清理條例第11條第1 項、第45條第1 項、第16
    條第1 項，裁定如主文。
中　　華　　民　　國　 109　　年　　2 　　月　　20　　日
              　　民事庭　法　官　李姝蒓
以上正本係照原本作成。
本裁定已於109年2月20日下午4時公告。
本裁定不得抗告。
中　　華　　民　　國　 109　　年　　2 　　月　　20　　日
  　                      書記官　郭南宏